【裁判字號】    95,訴,1204
【裁判日期】    951115
【裁判案由】    違反毒品危害防制條例
【裁判全文】
臺灣臺南地方法院刑事判決
公  訴  人  臺灣臺南地方法院檢察署檢察官
被      告  乙○○
上列被告因違反毒品危害防制條例案件，經檢察官提起公訴（九
十五年度毒偵字第一三九五號），被告就犯罪事實為有罪之陳述
，經本院裁定進行簡式審判程序後，判決如下：
     主     文
乙○○連續施用第一級毒品，累犯，處有期徒刑拾壹月。扣案之
第一級毒品海洛因壹包（淨重零點零貳公克），沒收銷燬之，扣
案之毒品外包裝袋壹個、白色糖粉壹包、注射針筒肆支、分裝吸
管壹支、小塑膠袋捌個，均沒收之。
    事      實
一、乙○○前因違反肅清煙毒條例案件，經本院以八十六年度訴
    字第一八二四號判決判處有期徒刑三年四月確定，入獄服刑
    後於民國八十九年九月一日因縮短刑期假釋出監，而於九十
    年八月二十六日（起訴書誤載為十月五日）假釋期滿視為執
    行完畢。又因施用毒品案件，經本院以九十三年度毒聲字第
    一○二一號裁定送觀察、勒戒後，認有繼續施用毒品之傾向
    ，並經本院以九十四年度毒聲字第七六號裁定令入戒治處所
    施以強制戒治，經交付強制戒治後，認無繼續戒治之必要，
    而於九十四年九月九日停止強制戒治處分釋放出所，並於九
    十五年二月十三日強制戒治期滿而執行完畢。詎其仍不知悔
    改，於前開強制戒治執行完畢釋放後五年內，基於施用第一
    級毒品海洛因之概括犯意，自九十五年五月十一日起至同年
    月二十四日上午八時許止，連續在其住處二樓及臺南市○○
    路某廟宇廁所內等地，以將第一級毒品海洛因加水後以針筒
    吸入後，再將毒品注射入手臂靜脈之方式施用第一級毒品海
    洛因多次。嗣於九十五年五月二十四日上午九時許，在臺南
    市○○區○○路一二七號「飛虎將軍廟」旁廁所內，為警查
    獲，並自其長褲右後方之口袋內扣得其所有供其施用毒品所
    用之白色糖粉一包、注射針筒四支、分裝吸管一支、小塑膠
    袋八個及第一級毒品海洛因一包（淨重零點零二公克）等物
    ，警方經乙○○同意後採集尿液送驗，結果呈鴉片類之可待
    因及嗎啡陽性反應，而獲悉上情。
二、案經臺南市警察局第三分局報請臺灣臺南地方法院檢察署檢
    察官偵查起訴。
    理      由
一、本件被告乙○○所犯為死刑、無期徒刑或最輕本刑為三年以
    上有期徒刑以外之罪，其於準備程序中就被訴事實為有罪之
    陳述，經法官告知簡式審判程序之旨，並聽取公訴人之意見
    後，爰依刑事訴訟法第二百七十三條之一第一項規定，裁定
    由受命法官獨任進行簡式審判程序，合先敘明。
二、上揭犯罪事實，業據被告乙○○於警詢、偵查及本院審理時
    坦承不諱，且被告經警於九十五年五月二十四日上午十一時
    許，採集尿液（尿液檢體編號為Ｃ三－○九二號），送長榮
    大學毒物研究中心以酵素免疫分析法ＥＩＡ篩檢及氣相層析
    質譜儀ＧＣ／ＭＳ檢驗結果，確呈現鴉片類之可待因及嗎啡
    陽性反應，有臺南市警察局第三分局偵辦乙○○涉嫌毒品危
    害防制條例案送驗尿液及年籍對照表一紙、長榮大學毒物研
    究中心確認報告一紙附卷（見臺南市警察局第三分局南市警
    三刑偵字第○九五○○○○四六八號刑案偵查卷宗第十一頁
    ；臺灣臺南地方法院檢察署九十五年度毒偵字第一三九五號
    偵查卷第二○頁）可稽。按海洛因係由嗎啡經化學合成而製
    得，經注射進入人體後，因代謝而分解又生成嗎啡，因此施
    打海洛因後，由尿液檢驗結果仍為嗎啡反應。是以，被告自
    白施打海洛因，而採尿化驗之結果呈現嗎啡陽性反應，核屬
    科學上合理之現象。再稽之本案所扣得供被告施用之白色粉
    末一包（淨重零點零二公克），經臺南市警察局第三分局刑
    事組依聯勤二○四廠製造之毒品檢驗盒海洛因試劑初步檢驗
    結果，呈嗎啡、海洛因反應，有臺南市警察局第三分局刑事
    組查獲涉嫌毒品危害防制條例案毒品初步檢驗報告單在卷（
    見臺南市警察局第三分局南市警三刑偵字第○九五○○○○
    四六八號刑案偵查卷宗第一五頁）可參，再經送法務部調查
    局以化學呈色法及氣相層析質譜儀分析法檢驗結果，確含第
    一級第六項毒品海洛因成分，有法務部調查局九十五年七月
    五日調科壹字第二○○○○六三五二號鑑定通知書一紙在卷
    可按（見臺灣臺南地方法院檢察署九十五年毒偵字第一三九
    五號偵查卷第一六頁），益徵被告所施用之物確係第一級毒
    品海洛因無誤。此外，被告乙○○前因施用毒品案件，經本
    院以九十三年度毒聲字第一○二一號裁定送觀察、勒戒後，
    認有繼續施用毒品之傾向，並經本院以九十四年度毒聲字第
    七六號裁定令入戒治處所施以強制戒治，經交付強制戒治後
    ，認無繼續戒治之必要，而於九十四年九月九日停止強制戒
    治處分釋放出所，並於九十五年二月十三日強制戒治期滿而
    執行完畢等情，有臺灣高等法院被告前案紀錄表及臺灣臺南
    地方法院檢察署刑案資料查註紀錄表各一份附卷可按，被告
    於強制戒治執行完畢釋放後五年內再犯本案施用毒品犯行，
    依法應予追訴。綜上所查，被告自白核與事實相符，本件事
    證明確，被告犯行堪以認定。
三、按被告行為後，刑法部分條文業於九十四年一月七日經立法
    院三讀修正，而經總統於九十四年二月二日公布並於九十五
    年七月一日施行。而新修正之刑法第二條第一項規定：「行
    為後法律有變更者，適用行為時之法律。但行為後之法律有
    利於行為人者，適用最有利於行為人之法律。」，而該法係
    規範行為後法律變更所生新舊法律比較之準據法，於新法施
    行後，即應逕用該條為「從舊從輕」之比較；且本次法律變
    更，比較時應就罪刑有關之共犯、未遂犯、想像競合犯、牽
    連犯、連續犯、結合犯，以及累犯加重、自首減輕暨其他法
    定加減原因（如身分加減）與加減例等一切情形，綜其全部
    罪刑之結果而為比較（最高法院九十五年五月二十三日九十
    五年度第八次刑庭會議決議參照）。本案涉及法律變更之部
    分如下：
（一）被告行為後，刑法第五十六條連續犯之規定業經刪除，則
      被告之犯行，因行為後新法業已刪除連續之規定，此刪除
      雖非犯罪構成要件之變更，但顯已影響行為人刑罰之法律
      效果，自屬法律有變更，依修正後刑法第二條第一項之規
      定比較新、舊法結果，仍以修正前刑法第五十六條之規定
      有利於被告。
（二）修正後刑法第四十七條規定「受徒刑之執行完畢，或一部
      之執行而赦免後，五年以內故意再犯有期徒刑以上之罪者
      ，為累犯，加重本刑至二分之一。」；而被告行為時，刑
      法第四十七條第一項規定「受徒刑之執行完畢，或一部之
      執行而赦免後，五年以內再犯有期徒刑以上之罪者，為累
      犯，加重本刑至二分之一。」，依新修正後之刑法第四十
      七條第一項之規定，將過失犯罪排除於累犯適用之外，限
      制以「故意」再犯者為限，雖累犯規定之修正，並非犯罪
      構成要件或刑罰之變更，但因被告犯行是否需論以累犯，
      顯已影響行為人刑罰加重與否之法律效果，自屬法律有變
      更，然因被告乃出於故意再犯本件有期徒刑以上之罪，不
      論修正施行前、後之法條適用結果均不分軒輊，應適用行
      為時之修正前刑法第四十七條規定論處。
四、查海洛因為第一級毒品，毒品危害防制條例第二條第二項第
    一款定有明文。是核被告所為，係犯毒品危害防制條例第十
    條第一項之施用第一級毒品罪。其施用前持有第一級毒品之
    低度行為，為施用第一級毒品之高度行為所吸收，不另論罪
    。被告先後多次施用第一級毒品之行為，時間緊接，犯罪基
    本構成要件相同，顯係基於概括之犯意反覆為之，應依修正
    前之刑法第五十六條連續犯之規定論以一罪，並加重其刑。
    被告前因違反肅清煙毒條例案件，經本院以八十六年度訴字
    第一八二四號判決判處有期徒刑三年四月確定，入獄服刑後
    於八十九年九月一日因縮短刑期假釋出監，而於九十年八月
    二十六日縮短刑期假釋期滿視為執行完畢等情，有前開臺灣
    高等法院被告前案紀錄表及臺灣臺南地方法院檢察署刑案資
    料查註紀錄表在卷可按，其於有期徒刑執行完畢五年以內再
    犯本件有期徒刑以上之罪，為累犯，應依修正前刑法第四十
    七條及同法第七十條之規定，遞加重其刑。爰審酌被告一再
    施用毒品，其戒癮之意志力甚為薄弱，然其本質仍屬自戕身
    心之行為，尚未生巨大危害於整體社會，及其犯罪後坦承犯
    行，態度良好等一切情狀，量處如主文所示之刑，以資懲儆
    。
五、扣案之白色粉末一包（淨重零點零二公克），既含第一級毒
    品海洛因之成分而屬違禁物為第一級毒品，已如前述，應依
    毒品危害防制條例第十八條第一項前段之規定，沒收銷燬之
    。另扣案毒品包裝袋一個，既係用於包裹毒品，防其裸露、
    逸出、潮濕，便於持有藉以施用，亦為被告供本件施用  第
    一級毒品海洛因所用之物，為其所自承，又非屬毒品危害防
    制條第十九條第一項規定應沒收之物，應併依刑法第三十八
    條之規定，宣告沒收之（最高法院九十一年度臺上字第四○
    七六號、第四四一六號判決參照）。而被告行為時修正前刑
    法第三十八條第一項第二款規定「供犯罪所用或所得之物」
    、同條第三項「第一項第二款、第三款之物，以屬於犯人者
    為限，得沒收之。但有特別規定者，依其規定。」，雖修正
    後刑法第三十八條第一項第二款並無修正，第三項則將「犯
    人」修正為「犯罪行為人」，僅屬文字之調整，並未涉及實
    質刑罰內容之變更，故適用結果並無有利或不利被告之情形
    ，然按沒收為從刑之一種，且與主刑有從屬關係，應依從刑
    從屬於主刑原則，不得就新舊法予以割裂適用（最高法院九
    十年度臺上字第一七三一號判決要旨參照）。既前開主刑適
    用修正前之舊法，則上開毒品包裝袋一個，應依修正前刑法
    第三十八條第一項第二款之規定沒收。扣案之白色糖粉一包
    、注射針筒四支、分裝吸管一支、小塑膠袋八個等物，係被
    告所有且供犯本罪所用之物，業據被告供認在卷，又非屬毒
    品危害防制條例第十八條第一項前段專供施用第一、二級毒
    品之器具，亦應同依修正前刑法第三十八條第一項第二款規
    定，宣告沒收之。
據上論斷，應依刑事訴訟法第二百七十三條之一第一項、第二百
九十九條第一項前段，毒品危害防制條例第十條第一項、第十八
條第一項前段，刑法第十一條前段、第二條第一項前段、修正前
同法第五十六條、第四十七條、第三十八條第一項第二款，判決
如主文。
本案經檢察官甲○到庭執行職務。
中    華    民    國    95    年    11    月    15    日
                     刑事第四庭  法  官  楊佳祥
以上正本證明與原本無異。
如不服本判決，應於收受送達後10日內向本院提出上訴書狀（應
附繕本）。
                                 書記官  汪姿秀
中    華    民    國    95    年    11    月    15    日
附錄法條：
毒品危害防制條例第10條第1項：
施用第一級毒品者，處六月以上五年以下有期徒刑。


司法院資訊處製作；財團法人民間司法改革基金會備份。
